臺灣臺南地方法院民事判決
109年度保險字第20號
原      告  黃王梅花
            黃麗儒  
            黃郁婷  
            黃建舜  
            黃建凱  
兼上五人共同  
訴訟代理人  黃淑娟  
被      告  遠雄人壽保險股份有限公司

法定代理人  孟嘉仁  
訴訟代理人  胡珮琪律師
上列當事人間給付保險金事件，本院於民國110年4月8日言詞辯
論終結，判決如下：
    主      文
原告之訴及假執行之聲請均駁回。
訴訟費用新臺幣陸仟柒佰貳拾元由原告負擔。
    事實及理由
一、原告起訴主張：
（一）被保險人黃昭雄於民國87年9月16日以自己為要保人暨被
      保險人，向被告投保「夫妻終身壽險」並附加「癌症終身
      保險附約」（以下簡稱系爭癌症附約），保單號碼：0000
      000000。嗣黃昭雄罹患膀胱癌，於105年12月1日至同年12
      月6日於高雄長庚醫院接受手術並住院治療；出院後，黃
      昭雄於106年4月19日依系爭癌症附約就該手術及治療向被
      告申請醫療給付並獲理賠。
（二）黃昭雄因身體虛弱，且家住臺南，至高雄長庚醫院之路途
      遙遠，故於上述手術後未回到高雄長庚醫院接受化療。惟
      膀胱癌導致之嚴重血尿及GFR（腎絲球過濾率）等問題持
      續惡化，且黃昭雄長年在成大醫院治療自體免疫疾病，遂
      於107年2月1日至同年2月10日、2月13日至3月11日至成大
      醫院住院接受治療。
（三）黃昭雄因「1.上消化道出血2.慢性阻塞性肺病併肺炎3.微
      型多血管炎4.血尿5.貧血6.腎衰竭併全身水腫」而於上開
      期間住院治療，並接受尿液採檢及數次血液檢驗，檢驗結
      果顯示黃昭雄有血尿及尿素氮、肌酸酐、腎絲球過濾率異
      常等症狀，應係膀胱癌引起之併發症。嗣黃昭雄出現肺炎
      併敗血性休克，於107年3月11日不治死亡，其死亡證明書
      載明膀胱癌係「對於其他死亡有影響之疾病或身體狀況」
      ，又觀上述住院及治療原因，黃昭雄之死亡即應屬「以癌
      症為直接原因或癌症所引起之併發症或治療癌症必要手術
      而致身故」之情形。
（四）原告乃於107年7月27日依系爭癌症附約，檢具相關證明文
      件向被告申請癌症住院醫療保險金、罹患癌症保險金及癌
      症身故保險金之理賠給付，惟被告所屬臺南分公司於同年
      10月15日拒為給付，經原告多次申請評議，被告仍拒絕理
      賠，原告爰提起本件訴訟。
（五）原告黃淑娟於系爭保險事故發生並遭被告拒絕理賠後，於
      109年2月3日申請評議並經受理，依金融消費者保護法第2
      1條第1項規定，其時效視為中斷。嗣因遲未獲評議中心做
      成評議決定，原告黃淑娟遂於109年4月29日下午前往被告
      之高雄分公司南部服務中心請求給付保險金，該次請求由
      該服務中心理賠科職員莊先生與原告黃淑娟接洽。原告黃
      淑娟既已於時效中斷期間內向被告請求給付保險金，依臺
      灣高等法院106年保險上易字第27號民事判決意旨，自應
      於為請求時已獨立發生保持中斷時效之效力，縱評議中心
      於109年6月19日做成評議不成立之決定，亦不影響原告請
      求中斷時效之效力。是以，原告自109年4月29日請求給付
      保險金後，於109年8月7日提起本件訴訟，即已依民法第1
      30條於請求後6個月內起訴，顯已於時效期間內適時行使
      其權利，系爭保險金請求權時效尚未完成。
（六）原告自107年至109年期間，共提出5次理賠及6次評議之紀
      錄，被告理應持有，但被告卻於109年12月24日言詞辯論
      期日稱：「就時效部分經查僅有107年7月27日申請理賠」
      ，至109年8月才提出民事訴訟，試圖以此混淆視聽，指述
      原告已罹於時效而拒絕理賠，可知被告完全沒有理賠之誠
      意。
（七）被告抗辯被保險人黃昭雄之住院、死亡與膀胱癌引起之併
      發症無涉，因而拒為理賠，惟：
　　1.系爭癌症附約第15條「癌症住院醫療保險金」：
　　　黃昭雄因膀胱癌導致之嚴重血尿及GFR（腎絲球過濾率）
      等問題持續惡化，於107年2月1日至2月10日、2月13日至3
      月11日在成大醫院住院接受治療，其診斷證明書上述載明
      「…4.膀胱癌5.血尿6.腎衰竭併全身水腫」，足可證明黃
      昭雄確有於成大醫院期間接受癌症及其併發症之治療，應
      屬保險合約中第13條「經診斷證明罹患癌症，並於有效期
      間內以癌症為直接原因或癌症所引起之併發症，經醫師或
      醫院診斷必須接受佔院治療者」，原告基此向被告申請癌
      症住院醫療保險金之給付，卻遭被告拒絕理賠。
　　2.系爭癌症附約第13條「癌症身故保險金」：　
　　　承前，黃昭雄於107年3月11日在成大醫院因肺炎併敗血性
      休克不治死亡，其死亡證明書載明膀胱癌係「對於其他死
      亡有影響之疾病或身體狀況」，因此黃昭雄之死亡應屬保
      險合約中「以癌症為直接因或癌症所引起之併發症或治療
      癌症必要手術而致身故者」之情形。
　　3.針對癌症併發症之認定：
　　　以醫學上之經驗觀之，癌症本身即存有病程演進問題，多
      數末期癌症病患是因為多重器官衰竭或因抵抗力降低引起
      細菌感染，抑或是治療癌症過程中不可避免的療程或藥物
      副作用導致其他疾病乃至死亡，原告基此向被告提出理賠
      之申請，實屬合理（參酌臺灣彰化地方法院103年員保險
      簡字第1號民事判決）。
　　4.被告保險合約內亦無明確之併發症相關範圍之定義：
　　　被告並無保險合約中提到何謂「癌症所引起之併發症」，
      就被保險人而言，當認為以癌症引起的其他病症如膀胱癌
      造成之血尿、化療造成之免疫力下降、癌症用藥對腎衰竭
      之影響均稱為癌症之併發症，因此系爭併發症之判斷，依
      保險法第54條第2項規定「保險契約之解釋，應探求契約
      當事人之真意，不得拘泥於所用之文字；如有疑義時，以
      作有利於被保險人之解釋為原則。」應當以有利於原告與
      被保險人之解釋（參酌臺灣板橋地方法院99年度保險簡上
      字第4號、臺灣臺北地方法院103年保險簡上字第6號民事
      判決及102年評字第1226號決定書）。　
（八）聲明：
　　1.被告應給付原告新臺幣（下同）615,500元，及自107年8
      月11日起至清償日止，按週年利率10%計算之利息。
　　2.訴訟費用由被告負擔。
　　3.願供擔保，請准宣告假執行。　　　　　　
二、被告抗辯：
（一）本件請求權已罹於時效而消滅，是其所請，自應駁回：
　　1.被保險人黃昭雄係於107年2月1日至10日、同年2月13日至
      3月11日至成大醫院住院治療，嗣於107年3月11日死亡，
      依最高法院63年度台上字第1885號、91年度台上字第1258
      號、84年度台上字第2542號、101年度台上字第1030號民
      事裁判意旨，本件住院及身故之保險事故既係於107年3月
      11日發生，則計算本件請求權之期間，自應以該日起算，
      故系爭保險金請求權之消滅時效期間自應於109年3月11日
      完成。
　　2.原告雖於107年7月27日曾向被告申請癌症身故保險金給付
      ，然被告業於107年10月15日以被保險人黃昭雄死亡因與
      其所罹之膀胱癌無涉，未符系爭癌症附約之規定，被告不
      負保險給付責任為由，不為理賠。惟原告卻遲於109年8月
      7日始提起本件訴訟，系爭保險金請求權已罹於時效而消
      滅，當屬無疑，故被告爰依民法第144條第1項規定拒卻本
      件理賠之責，自有理由。
（二）原告以109年9月26日通話之錄音，主張曾於109年4月29日
      向被告請求理賠，故本件請求並未罹於時效云云，然：
　　1.原告黃淑娟主張其於109年4月29日前往被告之高雄分公司
      南部服務中心請求給付保險金，由該中心理賠科職員莊先
      生與其接洽云云，被告否認之，且依原證6錄音譯文明載
      ：「黃淑娟：我父親我父親，我父親往生了，然後我是說
      那個癌症險。遠雄莊先生：那你給我父親的基本資料好了
      ，我幫你查詢。黃淑娟：但是我沒有在這邊申請過會有嗎
      ？遠雄莊先生：蛤~你沒有在這邊申請過。…對阿，對阿你
      不是說需要之前理賠過的明細嘛。黃淑娟：對阿，理賠過
      的明細嘛。遠雄莊先生：對，對然後她說，恩!我還幫你
      寄E-mail給她，說要寄到楠梓區福興街。黃淑娟：對的，
      楠梓區福興街，你有寄E-mail給她。遠雄莊先生：那你目
      前有收到嗎？黃淑娟：我那時候等了大概等一個月有收到
      啦。」，足證原告黃淑娟並未於109年4月29日向被告請求
      給付保險金，況請求給付保險金需填載「保險金申請書」
      ，然原告迄未提出其於109年4月29日曾填載保險金申請書
      為證，且原證6錄音譯文明載「109年9月26日去電」，足
      見原證6錄音及譯文，顯係臨訟製作，並非事實。
（三）按金融消費者保護法第21條「金融消費者依其申訴或申請
      評議內容所得主張之請求權，其時效因依本法申訴或申請
      評議而中斷。有下列情形之一者，前項請求權時效視為不
      中斷：…四、評議不成立。」本件原告之系爭保險金請求
      權之消滅時效期間係於109年3月11日完成，原告自陳其係
      於109年2月3日向評議中心申請評議，評議中心於109年6
      月19日做成評議不成立之決定，則依前揭規定，其時效視
      為不中斷，且於109年3月11日完成，故縱原告有於109年4
      月29日向被告為請求，亦罹於109年3月11日消滅時效期間
      之末日，被告依民法第144條第1項規定拒絕理賠，自屬合
      法。
（四）退一步言，倘鈞院仍認原告請求未罹於時效，本件被保險
      人黃昭雄之住院、死亡要與膀胱癌或膀胱癌引起之併發症
      無涉，是被告依系爭癌症附約拒為理賠，為合法、合理：
　　1.依系爭癌症附約第13條、第15條約定，可知本件原告請求
      之癌症身故保險金、癌症住院醫療保險金，應以被保險人
      死亡、住院係直接因癌症或癌症所引起之併發症而致，被
      告始負給付保險金之責任。
　　2.原告向評議中心申請評議，惟經評議中心諮詢專業醫師後
      ，以109年評字第241號評議書認定「就申請人之請求尚難
      為有利申請人之認定」，即被保險人於107年間之住院以
      及死亡，與其所罹之膀胱癌無關聯，理由並載：「（三）
      就本件爭點，經諮詢本中心醫療專業顧問，其意見略以：
      黃君臨終前膀胱有腫瘤侵犯，但住院時因其他病變較嚴重
      併為優先處理，沒有針對膀胱癌的檢查或處置的檢查並無
      膀胱鏡及切片證實，且一般檢查並無發現遠端轉移故非癌
      症致死。故系爭住院及身故並非『以癌症為直接原因或癌
      症所引起之併發症或治療癌症必要手術而至身故者』，黃
      君之死因是多發性慢性病肺炎感染引起敗血症致死。（四
      ）本中心為求慎重，復諮詢另一專業醫療顧問，其意見略
      以：黃君診斷書之多項疾病並非以癌症為直接原因或癌症
      引起之併發症，系爭住院主要是上消化道出血、咳血（疑
      呼吸道出血）及肺炎等較有致命的危險，與其膀胱癌或併
      發症無明顯相關。黃君之身故與膀胱癌無關。（五）依現
      有病歷資料及前揭醫療顧問意見可知，黃君『1.上消化道
      出血2.慢性阻塞性肺病併肺炎3.顯微型多血管炎4.血尿5.
      貧血6.腎衰竭併全身水腫。』等疾病之系爭住院與身故，
      與其所罹患之膀胱癌並無直接關聯，故依前揭條款約定及
      判決意旨，申請人主張相對人應給付保險金615,500元，
      及自107年8月11日起至清償日止按週年利率10%計算之利
      息，本中心尚難為有利申請人之認定」。
　　3.依金融消費爭議處理機構評議委員資格條件聘任解任及評
      議程序辦法第2條第2項、第7條、第16條及金融消費者保
      護法第27條第2項規定可知，評議中心之評議委員均係具
      備相關專業學養或至少十年以上實務經驗之學者、專家、
      公正人士，且於進行爭議處理時，得委請諮詢顧問提供專
      業意見，並應斟酌事件之事實證據，依公平合理原則，超
      然獨立進行評議，且審查意見報告係經三人以上之委員先
      行審核後，再以全體預審委員三分之二以上為同意，並於
      提送評議委員會後，再以全體評議委員二分之一以上之出
      席，出席評議委員二分之一以上之同意，作成評議決定，
      足見評議中心之評議決定係經過層層專業人士依據事實證
      據及諮詢顧問之意見而為之決定，為屬可採。
　　4.據原告於107年7月23日遞交被告之保險金申請書所附死亡
      證明書，其上死亡原因欄記載「（十一）死亡原因：1.直
      接引起死亡之疾病或傷害：甲、肺炎併敗血性休克；乙、
      （甲之原因）支氣管擴張；丙、（乙之原因）顯微型多血
      管炎2.對於其他死亡有影響之疾病或身體狀況（但與引起
      死亡之疾病或傷害無直接關係者）上消化道出血」，並無
      任何「膀胱癌」之文字，足見被保險人死亡之原因要與癌
      症無涉。
　　5.又被保險人死亡證明書上（十一）2.處，用「手寫」文字
      載有膀胱癌，暫不論此手增加之文字，是否係事後為求獲
      得理賠，而至成大醫院要求林偉傑律師修改死亡證明書，
      膀胱癌之手寫文字上方明載「對於其他死亡有影響之疾病
      或身體狀況（但與引起死亡之疾病或傷害無直接關係者）
      」，亦足見被保險人之死亡與膀胱癌無直接關聯，且據系
      爭評議書所載，被保險人於成大醫院住院期間，並未為針
      對膀胱癌之檢查或處置。
　　6.再者，本件被保險人黃昭雄係於107年3月11日死亡，而原
      告所提黃昭雄之成大醫院中文診斷證明書所載應診日期分
      別為「108年2月25日」、「108年8月12日」，於108年期
      間，黃昭雄早已死亡，如何應診？又原證3第1份之診斷證
      明書所載初診醫師為「林偉傑」，屬重症加護科，第2份
      之診斷證明書所載診治醫師為「蘇柏嵐」，屬胸腔內科，
      且兩份診斷證明書所列之病名，亦大相逕庭，在在顯見原
      告係為獲取被告之保險金，而事後一再至成大醫院委請不
      同科別之醫師，依渠等之要求，開立診斷證明書，倘黃昭
      雄之住院、死亡確係因癌症或癌症引起之併發症而致，當
      不至此，遑論被告曾向成大醫院函查黃昭雄因膀胱癌而於
      成大醫院診療之資料，成大醫林偉傑醫師於108年4月2日
      明確回覆「在本院無因膀胱癌住院紀錄」、「非在本院治
      療」、「該患者在本院發現有膀胱腫瘤後，即至他院進行
      追蹤治療，在本院無治療紀錄」，益證被告依系爭癌症附
      約並無給付保險金之責任。
（五）原告以其提出5次理賠及6次評議，主張本件請求未罹於時
      效云云，然：
　　1.本件被保險人黃昭雄於107年3月11日死亡，依保險法第65
      條之規定，本件保險請求權之消滅時效至109年3月11日完
      成，且被告自始未對原告本件之請求，承認應負理賠保險
      金之責任，先予敘明。
　　2.原告主張其向評議中心申請6次評議云云，然：
　　　⑴原告提出之表格列為「申請評議」者，僅有5欄，且於表
        格所列日期為「108年7月12日」、「108年8月30日」、
        「108年11月7日」、「108年12月3日」所謂「申請評議
        」，實則同時併列原告向評議中心申請申訴，以及評議
        中心就原告申請申訴處理過程之回函日期，是原告主張
        其於上開4日期提出評議申請，顯非事實。
　　　⑵原告係於108年7月12日申請申訴，嗣於同年8月30日經評
        議中心回函，告知被告公司業於同年8月21日函覆，且
        倘原告不服被告公司處理結果，得於60日內，依金融消
        費者保護法第13條第2項，申請評議，惟原告未依金融
        消費者保護法第13條第2項之規定，於60日內提出評議
        申請，是依同法第21條之規定，時效視為不中斷。
　　　⑶其後，原告再於108年11月7日向評議中心申請評議，並
        於同年12月3日經評議中心回函，告知被告公司業於同
        年11月29日函覆，且倘原告不服被告公司處理結果，得
        於60日內，依金融消費者保護法第13條第2項，申請評
        議，嗣原告於109年2月3日向評議中心申請評議，經評
        議中心於109年6月19日做成「難為有利申請人（即原告
        ）之認定」，並於109年6月22日通知兩造前開結果。因
        原告拒絕接受評議結果，依金融消費者保護法第21條之
        規定，時效視為不中斷，且於109年3月11日完成。　
　　3.就原告提出之表格所列，於108年11月21日由錠律保險經
      紀公司提出案件理賠，然依下方之電子信件內容記載「保
      戶欲確認附件2014年~2017年這八段住院是否申請理賠過
      ，請協助確認。」等語，可證原告於108年11月21日並未
      提出理賠申請，原告之主張，並非事實。
　　4.原告另主張其於109年3月5日透過錠律保險經紀人代為傳
      真和解書、109年4月29日親至被告高雄分公司請求理賠專
      員等情，然暫不論原告提出之電子信件有遭塗改、對話內
      容並非完整之情形，且被告公司並未於109年3月5日收訖
      任何原告主張之和解書，依該頁日期為「Mon.10 Feb 202
      0」之電子信件記載「Dear 要簽撤評書，請保戶填好後先
      copy給我，後將撤評書正本寄至評議中心…」等語，並未
      見有原告提出和解之證明，且原告縱有請錠律保險經紀人
      向被告公司提出和解，時間絕非原告主張之109年3月5日
      ，而係遠早於109年2月10日，又原告遲至109年8月10日始
      向鈞院提出本件訴訟，業超過6個月，依民法第130條之規
      定，時效視為不中斷，於109年3月11日完成；又原告主張
      109年4月29日至被告高雄分公司請求之部分，業如上述，
      且原告先於109年9月30日準備一狀主張其於109年4月29日
      係至被告之高雄分公司南部服務中心請求給付保險金，然
      於109年1月15日準備一狀又改主張於當日係至被告之高雄
      分公司請求理賠專員協助理賠，前後明顯不一，是原告之
      主張，亦非事實。
　　5.被告公司確曾於107年6月25日、107年7月27日、108年12
      月10日收到原告之理賠申請，被告並未有混淆視聽而為主
      張之情，併此敘明。
（六）原告以病歷、診斷證明書、死亡證明書主張被保險人黃昭
      雄係因膀胱癌入院治療，並因膀胱癌而致身故，然：
　　1.暫不論原告提供之病歷並非完整，即使黃昭雄於住院期間
      有施打利尿劑、腎絲球過濾異常等情形，至多僅顯示黃昭
      雄有腎功能問題（如因糖尿病而引起之腎功能問題），無
      法依此即認定黃昭雄該次住院及身故，與膀胱癌或膀胱癌
      所引起之併發症有關聯。況就同一事實，原告業向評議中
      心申請評議，並經評議中心諮詢相同專業醫師，於專業醫
      師詳閱黃昭雄之病歷後，認定黃昭雄於107年間係因上消
      化道出血、咳血（疑似呼吸道出血）及肺炎等原因而住院
      ，且身故原因與膀胱癌引起之併發症無關聯，且評議中心
      業將系爭評議之子案卷資料函覆鈞院，雖依金融消費者保
      護法第19條之規定，該等電子資料禁止兩造閱覽、抄錄或
      攝影，然被告公司據信該等電子案卷資料應與評議中心10
      9年評字第241號評議書之內容相符，益證系爭評議書之認
      定，為屬可採。
　　2.再依原告於107年7月間遞交被告公司之保險金申請書所附
      死亡證明書，於死亡原因欄並未有任何「膀胱癌」之文字
      ，甚依成大醫院於108年4月2日函覆被告公司，並蓋有林
      偉傑醫師簽章之資料，明載「在本院無因膀胱癌住院紀錄
      」、「該患者在本院發現有膀胱腫癌後，即至他院進行追
      蹤治療，在本院無治療紀錄」等語，在在證明黃昭雄非因
      癌症而入院治療，甚致身故，且原告提出之診斷證明書、
      死亡證明書，顯係為獲取被告之保險金，而事後一再至成
      大醫院委請不同科別醫師，依渠等要求開立，詳如前述，
      是原告之主張，顯無理由。
（七）原告援引臺灣彰化地方法院103年度員保險簡字第1號民事
      判決，主張黃昭雄之死亡，係因癌症存有之病程演進問題
      而致。然原告並未就其主張黃昭雄之死亡係因癌症存有之
      病程演進問題而致，舉證以實其說，且該判決所涉之保險
      契約、爭點為被保險人得否據保險契約請求癌症門診醫療
      保險金，以及被保險人因治療口腔癌後，持續至醫院耳鼻
      喉科門診治療是否具必要性等，顯與本件所涉之保險契約
      規定、爭點等無涉，況本件被保險人非因癌症或癌症所引
      起之併發症身故，是原告之主張，顯無理由。
（八）原告另援臺灣板橋地方法院99年度保險簡上字第4號、臺
      灣臺北地方法院103年度保險簡上字第6號民事判決意旨以
      及評議中心102年評字第1226號決定書，主張系爭保險契
      約無明確之併發症相關範圍之定義，依保險法第54條規定
      ，應為有利於被保險人之解釋云云，然：
　　1.系爭保險契約就「癌症身故保險金的給付」（第11條）明
      定理賠要件為「被保險人於本契約保險責任開始後，經診
      斷確定罹患癌症，並於本契約有效期間內以癌症為直接原
      因或癌症所引起之併發症或治療癌症必要手術而致身故者
      」；就「癌症住院醫療保險金的給付」（第13條）明定理
      賠要件為「被保險人於本契約保險責任開始後，經診斷確
      定罹患癌症，並於本契約有效期間內以癌症為直接原因或
      癌症所引起之併發症，經醫師或醫院診斷必須接受住院治
      療者」。是可知本件原告請求之「癌症身故保險金」，應
      以被保險人死亡係直接因癌症或癌症所引起之併發症或治
      療癌症必要手術而致；「癌症住院醫療保險金」，應以被
      保險人住院係直接因癌症或癌症所引起之併發症而致，被
      告始負給付保險金之責任，並無任何解釋有疑義，而應依
      保險法第54條，為有利於被保險人解釋之情形。遑論，本
      件被保險人黃昭雄並非因癌症或癌症所引起之併發症住院
      治療及身故，業如前述。
　　2.保險係一共同團體之概念，對於保險契約所生權利紛爭，
      應立於整個危險共同團體之利益觀點，不能僅從契約當事
      人之角度思考，若過於寬認保險事故之發生，將使保險金
      之給付過於浮濫，最終將侵害整個危險共同體成員，有違
      保險制度之本旨，是保險契約之解釋絕無可能僅依契約當
      事人個人之想法而為。至就原告所援引之上開判決及決定
      書，所牽涉之爭點、保險契約條文，皆與本件不同，且本
      件系爭保險契約就癌症住院醫療保險金之理賠要件，業明
      確於保險契約載明，實難比附援引。
（九）聲明：
　　1.原告之訴駁回。
　　2.訴訟費用由原告負擔。
　　3.如為被告不利之判決，請准供擔保免予假執行。
三、得心證之理由：
（一）本件原告主張訴外人黃昭雄於87年9月16日以自己為要保
      人及被保險人，向被告投保人壽保險（遠雄夫妻終身壽險
      ，保單號碼：000000000-0，以下簡稱系爭壽險）及附加
      癌症附險（即系爭壽險之附約，內容為癌症身故保險金50
      萬元，癌症住院醫療日額給付3,000元/日），黃昭雄於10
      7年2月1日至2月10日、2月13日至3月11日至成大醫院住院
      接受治療，嗣於107年3月11日死亡等情，業據提出人壽保
      險單及其附約、成大醫院中文診斷證明書及死亡證明書為
      憑，且為被告所不爭執。是原告此部分主張，堪信為真實
      。
（二）按保險契約所生之權利，自得為請求之日起，經過2年不
      行使而消滅，保險法第65條前段定有明文。本件原告復主
      張被保險人黃昭雄罹患癌症並因此死亡，依系爭壽險及其
      附約請求給付615,500元保險金（以下簡稱系爭壽險及附
      約保險金），為被告所否認，並以前揭情詞置辯。經查：
　　1.原告主張黃昭雄之出院日期分別為107年2月10日、3月11
      日（亦為死亡日），有成大醫院診斷證明書在卷可參（見
      本院卷第31頁），且為被告所不爭執，堪信原告此部分主
      張為真實。是原告於107年2月10日、3月11日即得向被告
      請求給付系爭壽險及附約保險金，即原告得請求被告給付
      系爭壽險及附約保險金之請求權時效起算日為107年2月10
      日、3月11日，而其請求權因罹於2年時效而消滅之日，則
      分別為109年2月10日、109年3月11日，即原告之請求權如
      未中斷，係於109年3月11日因罹於時效而消滅。
　　2.原告主張於107年6月25日、107年7月27日、108年12月10
      日曾向被告申請給付保險金，經被告認不符合理賠條件而
      拒絕理賠，原告不服，復於109年2月3日向評議中心提出
      評議申請，經評議中心於109年6月19日作成「本中心就申
      請人（即原告）之請求尚難為有利申請人之認定」等情，
      有評議中心109年6月19日109年評字第241號評議書（見本
      院卷第117至122頁）附卷可稽，且為被告所不爭執，堪信
      原告此部分主張為真實。　
　　3.原告另主張於109年4月29日至被告高雄分公司請求理賠專
      員協助理賠云云，固據提出109年9月26日錄音譯文（見本
      院卷第81至91頁）為憑。然觀該譯文內容，原告黃淑娟與
      遠雄莊先生在電話中一直無法對焦討論，只有「理賠過的
      明細」此事有比較明確談到，實難認定原告黃淑娟確曾於
      109年4月29日至被告之高雄分公司申請理賠；此外，原告
      並未提出其他任何證據證明原告黃淑娟曾於109年4月29日
      向被告提出系爭壽險及附約保險金之理賠申請。是原告此
      部分主張其曾於109年4月29日至被告高雄分公司向被告申
      請系爭壽險及附約保險金云云，不足採信。　
　　4.按消滅時效，因請求、承認、起訴之事由而中斷，民法第
      129條固定有明文；惟時效因請求而中斷者，若於請求後6
      個月內不起訴，視為不中斷，民法第130條亦定有明文。
      原告雖於107年6月25日、107年7月27日、108年12月10日
      雖曾向被告申請給付系爭壽險及附約保險金，惟原告遲至
      109年8月10日始向本院對被告提起本件訴訟（見本院戳蓋
      於起訴狀之收文章印文），距其最後一次於108年12月10
      日向被告請求給付系爭壽險及附約保險金，已超過6個月
      ，則依前揭民法第130條之規定，原告就系爭壽險及附約
      保險金之請求權時效，因未請求後6個月內起訴，視為不
      中斷。
　　5.再按【金融消費者依其申訴或申請評議內容所得主張之請
      求權，其時效因依本法申訴或申請評議而中斷。有下列情
      形之一者，前項請求權時效視為不中斷：一、申訴或評議
      之申請經撤回。二、申訴後未依第十三條第二項規定申請
      評議。三、評議之申請經不受理。四、評議不成立。】，
      金融消費者保護法第21條定有明文。原告雖依金融消費者
      保護法第13條第2項等規定向評議中心申請評議，然原告
      之請求，既經評議中心駁回，且原告拒絕接受評議決定，
      依金融消費者保護法第29條第1項規定，視為評議不成立
      ，復依前揭金融消費者保護法第21條第4款規定，原告就
      系爭壽險及附約保險金之請求權，並未因申請評議而發生
      中斷時效之效力。
　　6.綜上，原告並未於請求後6個月內起訴，且申請評議不成
      立不生時效中斷之效力，是原告得請求被告給付系爭壽險
      及附約保險金之請求權，已於109年3月11日因罹於時效而
      消滅，而原告遲至109年8月10日始向被告提起本件訴訟請
      求被告給付系爭壽險及附約保險金，故被告為時效抗辯，
      自屬合法有據。
四、綜上所述，被告抗辯原告得請求被告給付系爭壽險及附約保
    險金之請求權已罹於時效而消滅，既屬合法有據。從而，原
    告請求被告給付615,500元（系爭壽險及附約保險金），及
    自107年8月11日起至清償日止，按週年利率10%計算之利息
    ，為無理由，應予駁回。
五、本件判決基礎已臻明確，被保險人黃昭雄是否因罹患系爭壽
    險及附約約定之癌症身故，及兩造其餘攻擊防禦方法暨舉證
    ，於判決結果無影響，自毋庸一一論列，附此敘明。
六、按訴訟費用，由敗訴之當事人負擔；法院為終局判決時，應
    依職權為訴訟費用之裁判；民事訴訟法第78條及第87條第1
    項分別定有明文。經核本件訴訟費用額為6,720元，而原告
    之請求為無理由，爰依上開規定確定原告應負擔之訴訟費用
    如主文第2項所示。
七、本件原告之訴，既經駁回，其假執行之聲請，即失所附麗，
    應併予駁回。
八、據上論結，原告之訴為無理由，依民事訴訟法第78條、第87
    條第1項，判決如主文。
中　　華　　民　　國　　110 　年　　4 　　月　　22　　日
                          臺灣臺南地方法院民事第二庭
                                法  官  王 獻 楠
上為正本係照原本作成。
如不服本判決，應於送達後20日內，向本院提出上訴狀並表明上
訴理由，如於本判決宣示後送達前提起上訴者，應於判決送達後
20日內補提上訴理由書（須附繕本），如委任律師提起上訴者，
應一併繳納上訴審裁判費。
中　　華　　民　　國　　110 　年　　4 　　月　　22　　日
                                書記官  蕭 雅 文